# 长期股权投资的会计处理

提问人：yanggh770915 时间：2013-04-17 10:12:46
在长期股权投资的准则讲解中，非同一控制下企业合并形成的长期股权投资章节，有一段话： 非同一控制下的控股合并中，购买方应当按照确定的企业合并成本作为长期股权投资的初始投资成本。企业合并成本包括购买方付出的资产、发生或承担的负债、发行的权益性证券的公允价值之和。购买方为企业合并发生的审计、法律服务、评估咨询等中介费用以及其他相关管理费用，应于发生时计入当期损益； 购买方作为合并对价发行的权益性证券或债务性证券的交易费用，应当计入权益性证券或债务性证券的初始确认金额。
针对最后一句话，不知如何理解，请版主赐教！
现举例如下：
以发行权益性证券方式取得对某公司的控制权的会计处理方式 背景： 1 发行
6,000万股，每股面值 1 元，市价 3 元/股 2 购入75%的股权，购入日被投资单位公允价值为22,000万元3 发生发行费用 300 万元 非同一控制下： 第一种处理：借：长
期股权投资 18,300 =6000 3+300 贷：股本 6,000 资本公积 -- 股本
溢价 12,000 银行存款 300 300 万元作为长投成本
第二种处理： 借：长期股权投资 18,000 =6000 3 贷：股本 6,000
资本公积--股本溢价 11,700 银行存款 300 300万元冲减资本溢价
准则讲解：非同一控制下，购买方作为合并对价发行的权益性证券或债务性 证券的交
易费用，应当计入权益性证券或债务性证券的初始确认金额。 这段话如何理解？针对上述背景信息，应当
如何进行会计处理？是第一种，还是第二种？ 同一控制下，应该相对简单，会计处理均为： 借：长期股权
投资 18,000 贷：股本 6,000 资本公积--股本溢价 11,700 银行存款
300 如果被投资单位于购买日的公允价值为25,000
万元，两种会计处理如下： 第一种处理： 借：长期股权投资
19,050 =25000 0.75+300 贷：股本 6,000 资本公积 -- 股本溢价
12,000 银行存款 300 300 万作为长投成本 营业外收入
750 =25000 0.75-6000 3 第二种处理： 借：长期股权投资 18,750
=25000 0.75 贷：股本 6,000 资本公积--股本溢价 11,700
银行存款 300 300万元冲减资本溢价 营业外收入 750 =25000 0.75-
6000 3

回答人：chenyiwei
可参考《计学撮要》P319～ 320 的下列内容：
问题 13 （如何区分企业合并的直接交易费用哪些应当费用化，哪些应当计入作为合并对价所发行的证券的初始确认金额） 问题： 如何区分企业合并的直接交易费用哪些应当费用化，哪些应当计入作为合并对价所发行的证券的初始确认金额？ 背景： 《企业会计准则解释第 4 号》第一条规定：“同一控制下的企业合并中，购买方为企业合并发生的审计、法律服务、评估咨询等中介费用以及其他相关管理费用，应当于发生时计入当期损益；购买方作为合并对价发行的权益性证券或债务性证券的交易费用，应当计入权益性证券或债务性证券的初始确认金额。” 在实务中，某些购买方采用发行自身权益工具（如股票）或债务工具（如债券）作为购买对价的支付方式，但对于在此类情况下，如何区分哪些属于应当于发生时费用化的“购买方为企业合并发生的中介费用和其他相关管理费用”，哪些属于应当计入作为合并对价所发行的权益性证券或债务性证券的初始确认金额的“交易费用”，《企业会计准则解释第 4 号》第一条并未作出进一步的说明。 解答： 为了对企业合并交易进行可行性研究、确定被购买方状态和交易定价之目的发生的中介机构费用，包括审计、法律服务、评估咨询等中介费用，应当于发生时直接费用化。 发行申请获得中国证监会等有关监管部门核准后，在发行阶段发生的与新发行的权益性证券或债务性证券直接相关的费用，包括为履行法定的信息披露义务而发生的相关费用、承销费、上网发行费、募集资金的验资费、新发行股份或债券在证券登记结算机构的初始登记费等，可作为发行证券的直接交易费用，计入所发行的证券的初始计量金额中。 上述处理方法可以表述为：所发生的某项特定费用，如果更多地是与交易条件的谈判和购买协议的达成相关（这类交易费用是无论采用何种对价支付方式都会发生的），则应当于发生时费用化；如果更多地与协议达成后的对价支付相关（如果采用现金作为对价支付方式即不会发生的），则应当计入作为合并对价发行的权益性证券或债务性证券的初始确认金额。

提问人：yanggh770915 时间：2013-04-17 20:57:41
谢谢陈版主！ 不过，还有一个问题：“计入全为合并对价发行的权益性证券或债务性证券的初始确认金额”，这句话应该怎么理解？是指冲减资本溢价，还是作为长投成本？

回答人：chenyiwei
冲减溢价或者作为折价，不计入长投成本。

提问人：山野孤鹜 时间：2013-05-18 00:10:12
回复 chenyiwei 的帖子
请教陈版主：这么说的话第一，通过发行权益性证券实现非同一控制下企业合并的交易费用与企业合并以外的其他方式中通过发行权益性证券的方式取得长期股权投资的交易费用的里应该就是一致的了？还有就是以上两种情况的交易费用都只能冲减溢价，溢价不够冲减的应冲减留存收益，而不能冲减除溢价以外的资本公积？

回答人：chenyiwei
1 、无论是为了什么目的，权益性证券发行阶段的交易费用的处理原则是一致的，均按金融工具准则执行； 2 、是。

提问人：zengfengxia 时间：2014-03-18 20:09:57
请教陈版，在发行股份购买资产情况下，上市公司支付给券商的财务顾问费是不是也属于可以自股本溢价中扣除的发行费用？ 此外，如果构成反向收购，收购方在编制财务报表时，无论这些费用在上市公司如何处理，是不是都应当作为非同一控制下企业合并时发生的合并费用处理？

回答人：chenyiwei
1 、财务顾问费不能从溢价中扣减，因为主要是与交易条件的谈判和签约等相关，更多地是企业合并的直接交易费用。 2 、是。

提问人：awakenstriving 时间：2014-09-08 12:48:25
陈老师，在反向并购情况下，上市公司支付的承销费用，个别报表和合并报表中是不是都是冲减资本溢价？

回答人：chenyiwei
应可以这样理解。